臺灣板橋地方法院民事判決　九十一年度婚字第二六二號
　　原　　　告　乙○○
　　被　　　告　甲○○
右當事人間請求撤銷婚姻事件，本院判決如左：
    主    文
原告與被告間婚姻關係應予撤銷。
訴訟費用由被告負擔。
    事    實
甲、原告方面：
  一、聲明：如主文所示。
  二、陳述：
  （一）緣原告與被告相識於民國九十年六月間，被告於原告認識後，即對原告展開
        熱烈追求，由於被告追求原告時，對原告疼愛有加，雙方遂進一發展步為男
        女朋友關係。其後，被告見原告於美容院上班，薪水穩定且小有積蓄，覬覦
        原告之財富，並認為原告單純易受欺騙，即經常以各種理由向原告進行金錢
        借貸。
  （二）九十年八、九月間，被告因酒後與他人發生爭執並將他人毆傷，遭被害人提
        出告訴並要求新台幣（下同）三十萬元損害賠償，被告無力支付，遂將腦筋
        動到原告身上，向原告表示急需三十萬元之和解金額始可免於牢獄之災，因
        原告躊躇不定，被告復進一步表示如原告擔心借款沒有保障，則被告同意與
        原告結婚，雙方成為夫妻關係後，原告自毋庸擔心借款無法索回等語，致原
        告不疑有他，應允被告之要求先於九十年九月十九日，以銀行自動提款機轉
        帳方式，將現金十萬元轉入被告帳戶，嗣兩造於九十年九月二十八日共赴本
        院公證處辦理公證結婚，原告於辦理公證結婚後，又於同年十月三日，將現
        金二十五萬元交予被告。
  （三）詎料被告取得原告所交付之上開借款後，旋即行蹤飄邈，不但與原告疏遠，
        甚至開始躲避原告之聯繫，原告向被告電話聯繫要求雙方共赴戶政事務所辦
        理結婚登記，被告卻不予理會，任由原告孤零零地留在婚前之租屋處即台北
        縣新莊市○○街三二巷十二號，原告復要求被告依法履行同居義務，希望能
        與被告共同計劃未來合住於一屋簷下，惟竟遭被告冷嘲熱諷謂原告生性淫蕩
        放浪，被告並出言侮辱原告，要原告去與他人同居算了，辱罵原告老牛吃嫩
        草，原告傷心欲絕，只得獨自黯然於九十年十月初，搬回台北縣三重市○○
        街三二七巷十七號之二娘家居住。
  （四）九十年十一月一日，被告突然傳送手機簡訊給原告，表示需款二萬元，原告
        慨然應允，孰料兩人碰面時，被告對原告並無過往熱絡之情，不僅令原告大
        失所望，更進而驚覺，被告根本無意於此段婚姻，其所以與原告公證結婚，
        僅係取信原告之手段，使原告陷於錯誤，以便獲得原告之金錢資助。
  （五）按因被詐欺或被脅迫而結婚者，得於發見詐欺或脅迫終止後，六個月內向法
        院請求撤銷之，民法第九百九十七條有明文規定。被告於九十年九月二十八
        日謊稱欲與原告結婚而與原告辦理公證結婚，實際上僅係為詐騙原告之金錢
        資助，被告事實上全無與原告共同經營婚姻生活之真意存在，兩造於公證結
        婚後，被告非但未曾履行與原告同居之義務，且經原告苦苦相求，亦置若罔
        聞，甚且行蹤飄邈，與原告斷絕所有聯繫，被告自始不願維持婚姻關係之意
        圖至為明顯，且亦係為詐騙原告金錢而與原告結婚，經核其行為業已符合詐
        欺結婚之要件。爰依民法第九百九十七規定請求撤銷兩造之婚姻關係。
  三、證據：提出戶籍謄本一件、原告貸與被告金額明細表一件、原告存款明細表、
      兩造結婚公證書一紙為證，並聲請訊問證人李櫻楠、陳苑甄、余青峰。
乙、被告方面：
    被告經本院合法通知，未於言詞辯論期日到場，亦未提出任何書狀否認或爭執原
    告之主張。
丙、本院依職權函查原告之銀行存款帳戶與被告之銀行存款帳戶間之跨行轉帳資料。
    理      由
甲、程序方面：
    被告經合法通知，未於言詞辯論期日到場，查無民事訴訟法第三百八十六條各款
    所列情形之一，爰依原告之聲請，由其一造辯論而為判決。
乙、得心證之理由：
一、兩造於九十年九月二十八日在本院公證處辦理公證結婚，彼此間有婚姻關係，且
    現仍存續中，業據原告提出結婚公證書一紙為證，並經證人即原告之母李櫻楠於
    本院審理時（見本院九十一年七月十日言詞辯論筆錄）證述屬實，堪信為真實。
二、經查：
（一）原告主張兩造辦理公證結婚後，被告拒不辦理結婚之戶籍登記之事實，業據原
      告提出被告之戶籍謄本為證，觀之該謄本所載被告配偶欄及記事欄均未就被告
      配偶為原告乙節予以登載，自堪認原告之主張為真實。
（二）原告主張被告於九十年八、九月間，被告向原告表示急需借用三十萬元，以支
      付因毆傷他人之和解金，否則恐有牢獄之災，復進一步表示如原告擔心借款沒
      有保障，則被告同意與原告結婚，雙方成為夫妻關係後，原告自毋庸擔心借款
      無法索回等語，原告乃先於九十年九月十九日，以銀行自動提款機轉帳方式，
      將現金十萬元轉入被告帳戶，嗣兩造於九十年九月二十八日共赴本院公證處辦
      理公證結婚之事實，業據原告提出原告貸與被告金額明細表一件為證，並經證
      人即原告之堂妹陳苑甄於本院審理時證稱：「（原、被告間有無金錢借貸關係
      ？如何得知？）九十年八月左右當時原告心情不太好，我想是不是兩造吵架，
      所以我就請余青峰打電話叫被告出來，跟原告見面，從兩造談話當中，被告有
      提到跟原告拿了十萬元，我才知道被告欠原告十萬元」，及證人余青峰於本院
      審理時證稱：「情形是這樣沒錯。當天約見面是在建中街的租處，我也在場。
      有聽到被告說他有欠原告十萬元，要到桃園打官司，贏了才有錢還」等語屬實
      （見本院九十一年七月十日言詞辯論筆錄），且經本院依職權函查原告與被告
      間之銀行存款帳戶轉帳資料結果，認定被告設於台北銀行板橋分行之活期儲蓄
      存款帳戶於九十年九月二十日確由原告設於中國信託商業銀行活期儲蓄存款帳
      戶轉入一筆十萬元之款項，此有台北銀行板橋分行九十一年七月二十四日北銀
      板字第九一六○一六五三○○號函文暨所附存摺對帳單一份在卷可憑。
（三）原告主張被告取得原告所交付之上開借款後，旋即行蹤飄邈，與原告疏遠，甚
      至開始躲避原告之聯繫，任由原告獨自留在婚前之租屋處即台北縣新莊市○○
      街三二巷十二號，雖經原告復要求履行同居義務，仍遭被告拒絕，致原告獨自
      於九十年十月初，搬回台北縣三重市○○街三二七巷十七號之二娘家居住之事
      實，核與證人李櫻楠於本院審理時證稱：「我都沒有看過被告」、「原告在外
      工作，在新莊市租房子住，後來在九十年十月初搬回來台北縣三重市○○街三
      二七巷十七號之二，被告都沒有跟原告一起住」（見同上筆錄），證人陳苑甄
      證稱：「‧‧‧到九十年十月我跟原告一起搬走，原告搬回娘家‧‧‧在此之
      前被告都沒有來跟原告同住」，證人余青峰證稱：「我知道被告只來建中街跟
      原告住過一、二天，其他期間都沒有同居，原告跟陳苑甄在九十年十月搬走時
      ，被告也沒有來」等語（均見同上筆錄）情節相符。
（四）原告主張被告嗣後已與原告斷絕所有聯繫之事實，業經證人李櫻楠證稱：「我
      跟原告還有我兒子有去過被告板橋家，被告避不見面，被告的父母說他們也不
      知道怎麼回事」、「（問：你是什麼時候去被告家？）九十一年農曆過年的時
      候」等語無訛。
（五）綜上，原告所為上開主張與所舉證據與事實相符，而被告經合法通知，既未於
      言詞辯論期日到場，復未提出書狀作何聲明或陳述以供本院審酌，而衡諸證人
      李櫻楠、陳苑甄、余青峰為分別為原告之母、堂妹、友人，彼等與被告並無怨
      隙，要無羅織誣指被告之必要，其等證言自堪採信。是依上開事證，原告主張
      之事實，依本院調查之結果，自應認為真實。
三、按因被詐欺或被脅迫而結婚者，得於發見詐欺或脅迫終止後，六個月內向法院請
    求撤銷之，民法第九百九十七條有明文規定。所謂被詐欺而結婚，乃因他人施用
    詐術，致陷於錯誤，而決定婚姻意思，因被詐欺而結婚者，其婚姻意思受不法之
    干涉而有瑕疵，其婚姻自可撤銷。本件被告並無與原告為夫妻共同生活之意思，
    為求獲取原告之金錢，而故予隱蔽，佯稱願與原告結婚，致原告陷於錯誤，允諾
    與其結婚，兩造遂於九十年九月二十八日結婚，被告卻於取得相當款項後，婚後
    即拒與原告履行性關係，進而音訊杳然，斷絕與原告之聯繫，準此，應認原告之
    婚姻意思已受被告不法之干涉而有瑕疵，被告與原告結婚應係出於詐欺。原告甫
    於九十年十一月間發現受被告詐欺，旋於九十一年三月二十七日向本院訴請撤銷
    兩造之婚姻關係，此有本院收狀戳可憑，是原告起訴時尚未逾上開法條所定六個
    月之除斥期間，揆諸首開規定，原告訴請撤銷兩造之婚姻關係，即為有理由，應
    予准許。
丙、據上論斷，原告之訴為有理由，依民事訴訟法第三百八十五條第一項前段、第七
    十八條，判決如主文。
中　　　華　　　民　　　國　　九十一　　年　　　八　　　月　　 三十 　　日
                                    臺灣板橋地方法院家事法庭
~B法　　　官　郭光興
右為正本係照原本作成。
如對本判決上訴，須於判決送達後廿日內向本院提出上訴狀。
中　　　華　　　民　　　國　　九十一　　年　　　八　　　月　　 三十 　　日
~B法院書記官　尤秋菊
